ACORDAO-COMPLETO-2349574

ACÓRDÃO DE RELAÇÃO

ACÓRDÃO DE RELAÇÃO 2715/2019 ATA 11/2019 - SEGUNDA CÂMARA

Acórdão 2715/2019-TCU-Segunda Câmara
Considerando que se trata de representação, com pedido de cautelar suspensiva, formulada pela Futura Comércio de Materiais Educacionais Ltda. sobre possíveis irregularidades no Pregão Eletrônico 287/2018 conduzido pelo Sesi-RJ para a aquisição de produtos (da marca Lego) sob o valor estimado de R$ 1.318.365,00;
Considerando que a representante suscitou, em suma, que a indicação da marca Lego afetaria a competitividade no certame;
Considerando que o art. 13, § 1º, do Regulamento de Licitações e Contratos do Sesi aduz que “na definição do objeto não será admitida a indicação de características e especificações exclusivas ou marcas, salvo se justificada e ratificada pela autoridade competente”; 
Considerando que a Súmula n.º 270 do TCU estabelece que “em licitações referentes a compras, inclusive de softwares, é possível a indicação de marca, desde que seja estritamente necessária para atender exigências de padronização e que haja prévia justificação”;
Considerando que a aludida contratação visaria à reposição de produtos antigos já utilizados no ensino de robótica, salientando que a aquisição de produtos de marcas diferentes resultaria na incompatibilidade com os produtos já utilizados, além da necessidade de novo treinamento do corpo pedagógico;
 Considerando que, como estratégia de atuação educacional, o Sesi definiu a sua participação ativa no First Lego League (competição de robótica amplamente difundida em todo o mundo, atuando, no Brasil, o Sesi com o status de organizador do evento) ;
Considerando que o mercado ofereceria a razoável quantidade de revendedores da marca Lego, em âmbito nacional, não se vislumbrando a necessidade de inexigibilidade de licitação;
Considerando que, no presente caso concreto, a área demandante teria demonstrado que subsistiriam as razões técnicas para inviabilizar a aquisição de outras marcas, ante o atendimento das finalidades educacionais da contratação, com a detalhada explicação dos motivos para a indicação da marca Lego como a única econômica e tecnicamente viável;
Considerando, dessa forma, que a presente representação se mostraria improcedente, com o consequente prejuízo ao pedido de cautelar suspensiva, sem prejuízo de alertar o Sesi-SP sobre a necessidade de bem evidenciar a economicidade do preço na correspondente contratação, diante da aludida preferência pela marca Lego;
Os Ministros do Tribunal de Contas da União, reunidos em Sessão de 2ª Câmara, ACORDAM, por unanimidade, com fundamento nos arts. 143, inciso V, alínea “a”, 235, 237, inciso VII e parágrafo único, e 250, inciso I, do Regimento Interno do TCU, aprovado pela Resolução n.º 246, de 2011, em conhecer da presente representação para, no mérito, considerá-la improcedente, dando por prejudicado o pedido de cautelar suspensiva formulado pela ora representante, e prolatar as determinações abaixo indicadas, de acordo com os pareceres emitidos nos autos:
1. Processo TC-Processo 041.363/2018-3 (REPRESENTAÇÃO) 
	1.1. Representante: Futura Comércio de Materiais Educacionais Ltda. (CNPJ 68.858.539/0001-10) .
	1.2. Entidade: Departamento Regional do Sesi no Estado do Rio de Janeiro – Sesi-RJ.
	1.3. Relator: Ministro-Substituto André Luís de Carvalho.
	1.4. Representante do Ministério Público: não atuou.
	1.5. Unidade Técnica: Secretaria do TCU no Estado do Rio de Janeiro (Sec-RJ) .
	1.6. Representação legal: 
	1.6.1.Gisela Pimenta Gadelha Dantas (OAB/RJ 111.202) , entre outros, representando o Departamento Regional do Sesi no Estado do Rio de Janeiro;
	1.6.2. Eliza Tiyoko Cavalcante Trauczynski (OAB/PR 38.957) , representando a Futura Comercio de Materiais Educacionais Ltda. 
	1.7. Determinar que a Sec-RJ adote as seguintes medidas: 
	1.7.1. envie a cópia do presente Acórdão, acompanhada da cópia do parecer da unidade técnica, à representante, para ciência, e ao Departamento Regional do Sesi no Estado do Rio de Janeiro – Sesi-RJ, para ciência e eventuais providências, alertando-o sobre a necessidade de bem evidenciar a economicidade do preço na correspondente contratação, diante da aludida preferência pela marca Lego; e 
	1.7.2. arquive os presentes autos.

Segunda Câmara

Departamento Regional do Sesi no Estado do Rio de Janeiro - Sesi-RJ.

Futura Comércio de Materiais Educacionais Ltda. (CNPJ 68.858.539/0001-10).

ANDRÉ DE CARVALHO

Não atuou.

REPRESENTAÇÃO (REPR)

Secretaria do TCU no Estado do Rio de Janeiro (Sec-RJ).